最高法院刑事判決　　　　　　九十四年度台上字第三一九四號
　　上　訴　人　瑋悅資訊有限公司
　　　　　　　　　　　　　　　.
　　兼 代表 人　甲○○
　　　　　　　　　　　　巷12.
上列上訴人等因違反著作權法案件，不服台灣高等法院中華民國
九十四年三月二十九第二審判決（九十三年度上訴字第三三四五
號，起訴案號：台灣板橋地方法院檢察署九十一年度偵字第九六
二０號、九十二年度偵字第六九二八號），提起上訴，本院判決
如下：
    主  文
原判決關於甲○○部分撤銷，發回台灣高等法院。
其他上訴駁回。
    理  由
一、撤銷發回部分（即上訴人甲○○部分）：
本件原判決認定甲○○係台北縣三重市○○路○段四八六號瑋悅
資訊有限公司之代表人，明知「Windows ME」、「Windows 98」
、「Word 2000」、「Excel 2000」、「Access 2000」、「Pow-
erpoint 2000」等電腦軟體，係美商微軟公司享有著作財產權之
電腦程式著作，不得擅自重製。竟意圖銷售營利，並基於概括之
犯意，先後於民國九十年十一月九日，及同月十五日，在前揭瑋
悅資訊有限公司營業處所，連續擅自重製上開電腦程式著作於組
裝販賣之電腦硬碟內，銷售予美商微軟公司喬裝之蒐證人員等情
。因而撤銷第一審關於甲○○部分之判決，依牽連犯關係，從一
重改判仍論處甲○○連續意圖銷售，而擅自以重製之方法，侵害
他人之著作財產權罪刑，固非無見。
惟查：(一)有期徒刑加重者，其最高度及最低度同加重之，刑法第
六十七條規定甚明。又九十二年七月九日修正公布前（即八十七
年一月二十一日修正公布）之著作權法第九十一條第二項，法定
本刑為六月以上五年以下有期徒刑，得併科新台幣三十萬元以下
罰金。原判決既認甲○○係連續犯該九十二年七月九日修正公布
前之著作權法第九十一條第二項之罪，應加重其刑（見原判決第
四頁第五至八行），則其有期徒刑部分之量刑應超過六月，乃原
判決竟處有期徒刑六月，於法自屬有違。(二)主刑之重輕，依刑法
第三十三條規定之次序定之；又同種之刑，以最高度之較長或較
多者為重。最高度相等者，以最低度之較長或較多者為重，刑法
第三十五條第一項、第二項定有明文。依原判決所載，甲○○於
九十年十一月九日、同月十五日，犯意圖銷售，而擅自以重製之
方法，侵害他人之著作財產權罪。則所涉及相關新舊法之比較，
為九十二年七月九日修正公布前之著作權法第九十一條第二項，
法定本刑「六月以上五年以下有期徒刑，得併科新台幣三十萬元
以下罰金」；及九十二年七月九日修正公布之著作權法第九十一
條第一項，法定本刑「五年以下有期徒刑、拘役，或併科新台幣
二十萬元以上二百萬元以下罰金」；暨九十三年九月一日修正公
布之著作權法第九十一條第二項，法定本刑「六月以上五年以下
有期徒刑，得併科新台幣二十萬元以上二百萬元以下罰金」。經
比較結果，應以九十二年七月九日修正公布之著作權法第九十一
條第一項所規定法定本刑最輕，而最有利於甲○○。乃原判決誤
以九十二年七月九日修正公布之著作權法第九十一條第一項，法
定本刑為「六月以上五年以下有期徒刑」，得併科新台幣二十萬
元以上二百萬元以下罰金（見原判決第三頁第十八至二十一行）
，而認九十二年七月九日修正公布前之著作權法第九十一條第二
項之規定，最有利於甲○○，自難認適法。(三)事實審法院如未於
審判期日，就被告否認犯罪有利之辯解事項與證據，予以調查，
亦不於判決理由內加以論列，率行判決，則屬於法有違。原判決
以甲○○所販售之系爭二台電腦主機中所灌入之「Access 2000
」、「Excel 2000」、「Powerpoint 2000」及「Word 2000」之
電腦序號，均為「七０七─0000000」，與另案違法重製
美商微軟公司上揭軟體之傑智資訊有限公司、捷宇興業有限公司
營業處所查獲之同種類軟體序號相同，而作為甲○○有前揭犯行
之依據（見原判決理由二之(三)）。然上訴人於原審否認有擅自重
製系爭電腦軟體情事，辯稱：告訴人係指使蒐證人員攜回電腦後
，隔數月之久，始指訴該購買之電腦有重製之系爭軟體。而該電
腦已脫離伊之支配甚久，其內被發現之軟體設定與灌錄應與伊無
關等情（見原審卷第五一頁）。而依原判決之載述，及由卷內資
料以觀，美商微軟公司之蒐證人員係九十年十一月九日，及同月
十五日，向甲○○購買系爭電腦後，隔三個多月，始於九十一年
三月六日提出告訴，嗣於九十一年三月二十七日帶同警方前往甲
○○經營之瑋悅資訊有限公司搜索（見偵字第九六二０號卷第三
、四、九頁、原判決第一頁第三一行至第二頁第五行）。則甲○
○於原審所為前揭抗辯似非全然無據，究竟如何不足採？原判決
未詳予審酌論述，即逕行判決，難謂無調查未盡及理由不備之違
誤。以上或為上訴意旨所指摘，或為本院得依職權調查之事項，
應認原判決關於甲○○部分有撤銷發回更審之原因。又九十三年
九月一日修正公布之著作權法第九十一條之一第一項之法定本刑
，為「三年以下有期徒刑、拘役，或科或併科『新台幣五十萬元
以下罰金』」，而九十二年七月九日修正公布之著作權法第九十
一條之一第一項之法定本刑，為「三年以下有期徒刑、拘役，或
科或併科『新台幣七十五萬元以下罰金』」，兩者之法定本刑並
不相同，乃原判決誤以為兩者相同（見原判決第三頁第二六至三
一行），案經發回，併應注意及此，附此敘明。
二、駁回部分（即上訴人瑋悅資訊有限公司部分）：
按刑事訴訟法第三百七十六條所列各罪之案件，經第二審判決者
，不得上訴於第三審法院，法有明文。本件原判決認瑋悅資訊有
限公司之代表人甲○○因執行業務，犯九十二年七月九日修正公
布前之著作權法第九十一條第二項之罪，乃依同法第一百零一條
第一項規定，對瑋悅資訊有限公司科以同法第九十一條第二項之
罰金刑，此部分係專科罰金之罪，核屬刑事訴訟法第三百七十六
條第一款之案件。依首開說明，既經第二審判決，自不得上訴於
第三審法院，瑋悅資訊有限公司竟復提起上訴，顯為法所不許。
其上訴為不合法，應予駁回。
據上論結，應依刑事訴訟法第三百九十五條前段、第三百九十七
條、第四百零一條，判決如主文。
中　　華　　民　　國　九十四　年　　六　　月　 十六 　日
                      最高法院刑事第五庭
                          審判長法官  吳　雄　銘
                                法官  池　啟　明
                                法官  郭　毓　洲
                                法官  吳　三　龍
                                法官  徐　文　亮
      本件正本證明與原本無異
                                      書  記  官
中　　華　　民　　國　九十四　年　　六　　月　 二十 　日
                                                      Ｃ
